---
# output: github_document
output: 
  pdf_document:
    keep_tex: true
    fig_caption: true
    latex_engine: pdflatex
    template: svm-latex-ms.tex
    number_sections: true
title: | 
        | Ecología numérica de la familia Myrtaceae en la parcela permanente de 50-ha en Barro Colorado, lago Gatún, Panamá
        | Subtítulo
        | Subtítulo
author:
- name: 'Rosee Aurelina Féliz Méndez'
  affiliation: "Estudiante, Universidad Autónoma de Santo Domingo (UASD)"
abstract: "Resumen del manuscrito"
keywords: "Myrtaceae, Ecología numérica"
date: "`r format(Sys.time(), '%B %d, %Y')`"
geometry: margin=1in
fontfamily: mathpazo
fontsize: 11pt
# spacing: double
bibliography: bibliography.bib
# csl: plos-one.csl
csl: apa.csl
header-includes:
  \usepackage{pdflscape}
  \newcommand{\blandscape}{\begin{landscape}}
  \newcommand{\elandscape}{\end{landscape}}
---

```{r, include=FALSE}
source("aed_1.R", local = knitr::knit_global())
```

# Introducción

La isla de Barro Colorado (BCI, por sus siglas en inglés) se formó al término del canal de Panamá en 1974, desde su creación se ha utilizado como centro de investigación debido a su gran reserva natural. Se considera monumento natural protegido por el gobierno de Panamá junto a las penínsulas Peña Blanca, Bohío, Buena Vista, Frijoles y Gigante. La parcela permanente de 50 hectáreas se encuentra en el bosque húmedo tropical de la isla de Barro Colorado. Se estableció en 1980, desde entonces se han realizado 8 censos (aprox. 1 cada 5 años) en cual se toman en cuenta árboles de tallos leñosos con un diámetro a la altura del pecho (DAP) mayor a 10 mm, y como resultado en cada censo, se han identificado, censado y mapeado más de 350, 000 árboles individuales.

Se ha seleccionado el censo número 8 de esta reserva natural por ser el más reciente y a esta reserva natural en particular debido a la gran cantidad disponible de datos censales que a través de la Ecología numérica nos permitirán conocer rasgos básicos de la estructura y composición de la comunidad de plantas mirtáceas en relación con factores ambientales.

Las mirtáceas (Myrtaceae Juss) son una familia de  plantas leñosas del orden Myrtales. La mayoría de las especies son árboles, también hay muchas que son arbustos o subarbustos. Algunas especies producen flores y frutos, otras raíces adventicias. Se distribuyen principalmente en zonas tropicales y templadas, con poca representación en la región africana. La familia cuenta con unos 142 géneros y más de 5.500 especies, incluyendo Psiloxylon y Heteropyxis, también pueden ser citadas por otros autores como familias monogenéricas Psiloxylaceae y Heteropyxidaceae. Cabe destacar que la familia integra los árboles más altos (110-140 m) del planeta (Eucalyptus) y al género más numeroso (1200‒1800 especies) que existe (Syzygium), los subarbustos rizomatosos de los géneros de la sabana (Psidium, Campomanesia y Eugenia), el género Metrosideros que contiene especies arbóreas con muchas raíces adventicias, y otros géneros son lianas trepadoras de raíces. También hay un mangle, el monotípico Osbornia, un pequeño árbol que carece de neumatóforos [@wilson2010myrtaceae].

R

En este trabajo se harán estudios de asociación, agrupamiento, diversidad y ecología espacial en relación a factores ambientales con los datos disponibles del censo número de 8 de la parcela permanente de 50-ha con ecología numérica en R para comprender mejor la estructura y composición de la comunidad de mirtáceas en la foresta tropical de Barro Colorado.

# Metodología

\ldots

# Resultados

La tabla \ref{tab:abun_sp} y la figura \ref{fig:abun_sp_q} visualiza estos resultados a continuación.


```{r, echo=FALSE}
knitr::kable(abun_sp,
             caption = "\\label{tab:abun_sp}Abundancia por especie de la familia Myrtaceae")
```

```{r, echo=FALSE, fig.cap="\\label{fig:abun_sp_q}Abundancia de especies por quadrat"}
abun_sp_q
```

# Discusión

# Agradecimientos

# Información de soporte

\ldots

# *Script* reproducible

\ldots

# Referencias
